臺灣桃園地方法院宣示判決筆錄　　　　　 96年度訴字第837號
公　訴　人　臺灣桃園地方法院檢察署檢察官
被　　　告　甲○○
　　　　　　　　　　3樓
選任辯護人　成介之律師
上列被告因違反商業會計法等案件，於中華民國96年7 月11日上
午10時許，在本院第13法庭宣示判決，出席職員如下：
　　　　　法　官　尹　良
　　　　　書記官　廖宜政
　　　　　通　譯
法官起立朗讀判決主文、犯罪事實要旨、處罰條文、附記事項，
及告以上訴限制、期間並提出上訴狀之法院，且諭知記載其內容
：
一、主  文：
甲○○幫助主辦會計人員以明知不實之事項，而填載會計憑證，
處有期徒刑肆月，如易科罰金，以參佰元折算壹日。
二、犯罪事實要旨：甲○○明知設立公司並無嚴格資格限制，可
    預見若供為人頭，虛設公司，將被用以虛開不實之統一發票
    ，以協助其他公司申報不實之進項退抵等會計事項，或向其
    他公司收入不實之統一發票，進而逃漏他公司或該公司本身
    應繳之營業稅，因於民國九十三年四、五月間某日，受自稱
    「簡先生」之人請託，提供身分證給「簡先生」使用，遂基
    於幫助「簡先生」違反商業會計法，及幫助上開公司逃漏營
    業稅等犯意，於九十三年四、五月間某日，在台北縣板橋市
    ○○路上之真鍋咖啡廳內，將其身分證交予「簡先生」，任
    由「簡先生」於九十三年五月二十六日，以甲○○名義，向
    經濟部辦理前於九十二年七月三十一日設立、登記，而虛設
    於桃園縣桃園市○○路一○八號一樓之「俐協企業有限公司
    」（以下簡稱俐協公司）之負責人變更登記，將上揭公司之
    負責人由林學輝變更登記為甲○○。旋即「簡先生」基於填
    製虛偽原始會計憑證（統一發票）、逃漏俐協公司應繳營業
    稅，及幫助其他收入俐協公司虛開統一發票之公司逃漏營業
    稅等概括犯意，先以俐協公司名義，向稅捐稽徵處領取統一
    發票使用後，明知俐協公司並無營業，而連續於附表一所示
    之時間，主辦俐協公司會計業務，並以俐協公司名義，開立
    不實之統一發票，交予附表一所示之各家公司，作為該等公
    司申報進項退抵使用，前後虛開金額共新台幣（下同）三千
    一百十二萬零五百五十二元之統一發票，而幫助附表一所示
    之公司逃漏營業稅共一百五十五萬六千零二十八元；另則又
    連續於附表二所示之時間，取得附表二所示公司之統一發票
    ，充作俐協公司之進項憑證，並將上開不實之發票資料入帳
    列冊，以應付稅捐機關查核，俐協公司因此向上揭公司收入
    發票金額共三千零二十七萬三千八百零九元之不實發票，逃
    漏應繳之營業稅達一百五十一萬三千六百九十一元。
三、處罰條文：修正前商業會計法第七十一條第一款，稅捐稽徵
    法第四十三條第一項，修正後刑法第二條第一項前段，修正
    前刑法第十一條前段、第三十條、第五十五條、第四十一條
    第一項前段，修正前罰金罰鍰提高標準條例第二條。
四、附記事項：查被告係提供身分證予簡先生，由簡先生將俐協
    公司負責人變更登記為被告，被告僅係俐協公司之名義負責
    人，俐協公司實際上係由簡先生管理，主辦會計事項，不論
    以俐協公司名義虛開統一發票，或向其他公司收入不實之統
    一發票，均係簡先生所為，被告並未直接參與，且被告對上
    揭犯罪，亦無為自己犯罪之意，其與簡先生就上揭犯行，並
    無犯意聯絡或行為分擔，所為應僅止於對簡先生之犯罪提供
    助力，為幫助犯。核被告所為，係犯修正前刑法第三十條第
    一項前段、修正前商業會計法第七十一條第一款之幫助填製
    不實會計憑證罪，及稅捐稽徵法第四十三條第一項之幫助逃
    漏稅捐罪（被告行為後，刑法第五十五條後段之牽連犯規定
    ，業經刪除，是新法修正施行後，行為人所犯有方法、目的
    或原因、結果關係之數犯罪行為，均須分論併罰，本件被告
    所為上開二罪，依新法須分論併罰，依舊法則可從一重處斷
    。修正後之規定顯較不利於被告；又商業會計法亦已於九十
    五年五月二十六修正、施行，其中該法第七十一條第一款之
    商業負責人以明知為不實之事項，而填製會計憑證罪之法定
    刑由「五年以下有期徒刑、拘役或科或併科新臺幣十五萬元
    以下罰金。」，修正為「五年以下有期徒刑、拘役或科或併
    科新臺幣六十萬元以下罰金。」，以修正前之規定對被告較
    有利，自應依修正後刑法第二條第一項前段規定，適用被告
    行為時之法律。）。起訴書認被告就上開簡先生所為明知不
    實之事項而填製會計憑證等罪，與簡先生有犯意聯絡、行為
    分擔，被告應以共同正犯論處，如上說明，尚有誤會，起訴
    法條應予變更；又被告提供身分證而由簡先生將之登記為俐
    協公司之名義負責人，其幫助行為僅有一個，故縱然簡先生
    多次以俐協公司名義，虛開、收入不實發票，對被告而言，
    仍不應論以連續犯，一併敘明。被告所犯上開二罪間，有方
    法、目的之牽連犯裁判上一罪關係，應依修正前刑法第五十
    五條規定，從一重之幫助填製不實會計憑證罪處斷。
五、協商判決除有刑事訴訟法第四百五十五條之四第一項第一款
    於本訊問程序終結前，被告撤銷協商合意或檢察官撤回協商
    聲請者；第二款被告協商之意思非出於自由意志者；第四款
    被告所犯之罪非第四百五十五條之二第一項所定得以協商判
    決者；第六款被告有其他較重之裁判上一罪之犯罪事實者；
    第7 款法院認應諭知免受理者情形之一，及違反同條第二項
    「法院應於協商合意範圍內為判決；法院為協商判決所科之
    刑，以宣告緩刑或二年以下有期徒刑、拘役或罰金為限」之
    規定者外，
    不得上訴。
六、如有前項得上訴之情形者，得自收受判決送達之日起10日內
    ，向本院提出上訴書狀，上訴於第二審法院。
中　　華　　民　　國　　96　　年　　7 　　月　　11　　日
                  刑事第三庭
                      書記官  廖宜政
                      法　官  尹  良
上正本證明與原本無異。
                      書記官  廖宜政
中　　華　　民　　國　　96　　年　　7 　　月　　11　　日
論罪科刑法條全文：
稅捐稽徵法第四十三條第一項
教唆或幫助犯第四十一條或第四十二條之罪者，處三年以下有期
徒刑、拘役或科新台幣六 萬元以下罰金。
修正前商業會計法第七十一條第一款
商業負責人、主辦及經辦會計人員或依法受託代他人處理會計事
務之人員有下列情事之一者，處五年以下有期徒刑、拘役或科或
併科新臺幣十五萬元以下罰金：
一、以明知為不實之事項，而填製會計憑證或記入帳冊。
二、故意使應保存之會計憑證、會計帳簿報表滅失毀損。
三、偽造或變造會計憑證、會計帳簿報表內容或毀損其頁數。
四、故意遺漏會計事項不為記錄，致使財務報表發生不實之結果
。
五、其他利用不正當方法，致使會計事項或財務報表發生不實之
結果。
